臺灣高雄地方法院刑事判決　　　　　　　 96年度訴字第221號
公　訴　人　臺灣高雄地方法院檢察署檢察官
被　　　告　乙○○
指定辯護人　本院公設辯護人丁○○
上列被告因強盜等案件，經檢察官提起公訴（95年度偵字第
32419 號），本院判決如下：
    主  文
乙○○犯準強盜未遂罪而有刑法第三百二十一條第一項第一、三
款情形，累犯，處有期徒刑參年拾月。
    事  實
一、乙○○前因詐欺、竊盜案件，經本院分別以93年度訴字第
    395 號、93年度簡字第3398號分別判處有期徒刑1 年、2 月
    確定，於民國95年3 月29日縮短刑期執行完畢，竟不知悔改
    ，於95年12月7 日零時30分許，在其位高雄市○鎮區○○街
    174 巷1 號之住處大樓門口，因見居於同棟5 樓住戶丙○○
    外出，認有機可趁，竟意圖為自己不法之所有，於同日凌晨
    1 時許之夜間，持客觀上可傷害人之身體、足供兇器使用之
    不明工具，登上該棟5 樓樓梯間，繞過丙○○5 樓居處外鐵
    門，自其他入口侵入丙○○住宅陽台區，復以上開工具插入
    房屋鋁門縫隙開啟門鎖入室後，即點亮電燈進入屋內四處物
    色財物，適其自丙○○房間內闔上房門步出之際，為返家之
    丙○○發覺，至未能行竊得逞，丙○○旋將鋁門反鎖，當場
    質問並持行動電話欲去電報警，乙○○先托詞上樓抽菸照會
    屋主云云，復為脫免遭警逮捕，竟當場以自丙○○身後伸手
    摀住丙○○嘴部，另一手並拉住丙○○背後衣服之強暴手段
    ，阻止丙○○報警動作，2 人互相拉扯之際，丙○○在掙脫
    時左小腿前側踢到牆邊電視櫃，因而受有鈍挫傷，嗣警據報
    前來當場逮獲乙○○，始悉上情。
二、案經丙○○訴由高雄市政府警察局前鎮分局報告臺灣高雄地
    方法院檢察署檢察官偵查起訴。
    理  由
一、本件證人即告訴人丙○○於檢察官偵查中具結所為之陳述，
    經查並無顯不可信之情況，依刑事訴訟法第159 條之1 第2
    項規定，有證據能力。又其於警詢中所為陳述及卷附診斷證
    明書、照片等傳聞書面，當事人及辯護人於準備程序中均同
    意有證據能力，本院審酌該等證據情形並無不法取證情形，
    採為證據應屬適當，亦有證據能力。
二、訊據被告乙○○於坦認有於前揭時、地無故侵入告訴人住宅
    陽台、屋內，並有拉扯告訴人動作，另對告訴人因踢到電視
    櫃受有上開傷害等節不諱，惟矢口否認係基於不法所有意圖
    而侵入住宅，亦無持械破壞喇叭門鎖及為脫免逮捕而對告訴
    人施強暴使之傷害等犯行，辯稱：「當日是要到告訴人屋頂
    平台去抽菸，因告訴人2 道門都沒有鎖，我直接走進，進入
    屋內只是要知會告訴人，不是要偷東西，喇叭鎖損壞的情形
    也不知情，我剛踏入屋2 、3 步，狗就開始叫，我轉身要離
    開，丙○○就質問我，我有拉他手、跪下拜託他不要報警，
    他還是打電話，期間雙方有一些拉扯，他又踢我，我不知他
    為何受傷。我只想要阻止他打電話，並沒有要跑走」等語，
    辯護意旨另以：即便被告意在竊盜，但不足證明被告已有搜
    尋、翻動財物舉動而達竊盜著手階段等語。經查：
（一）被告乙○○及告訴人丙○○係上下樓鄰居關係，其於95年
      12月7 日凌晨0 時30分許，丙○○因事外出，2 人在該公
      寓樓下相遇後，被告復無故侵入告訴人位於該寓5 樓住處
      陽台、屋內，又告訴人返家後，與被告相互拉扯間，因左
      小腿踢到電視櫃受有前開傷害，又並未發現有財物失竊等
      情，業為被告所坦認，核與證人即告訴人丙○○於偵查中
      證述情節相符，被告有夜間侵入住宅的行為至明。
（二）告訴人即證人丙○○於審理、偵查中結稱：「我與被告並
      不認識，只知道他住樓下，案發當晚0 時30分許出門前，
      先將陽台鐵門、屋子大門鎖上，也有將燈關掉，下樓後看
      到被告在1 樓取信，看到第一道陽台鐵門、第二道屋子大
      門都半開，屋內客廳、房間燈全亮，我認為有人在內，即
      慢步趨近去看，第一眼看到被告由外往內關上我房間的門
      ，從房間裡迎面走出，人還在房間裡面，距離我約4 、5
      公尺，一開始被告想要逃跑，我走進第二道門時就把門反
      鎖，被告沒有辦法逃跑，我說：『你在做什麼，怎麼在我
      家？』被告說：『要上來看一看、巡一巡』，我說我要報
      警，他說：『只是上來抽菸，要告知我一下』，我說：『
      你都看到我出門，還說要上來找我』，我彎腰打電話，被
      告就從我身後一手摀住我的嘴巴，一手拉直我的衣服，要
      阻止我打電話報警，我就掙脫，有跟被告發生拉扯，拉扯
      間我左小腿去撞到放在旁靠鋁門邊的電視櫃因而受傷，最
      後被告發現無法阻止，跪下來求我，又去撞玻璃門。當時
      我叫他把全身衣服掏出來給我看，沒有發現我的東西，事
      後也沒有發現失竊任何物品。當時沒有注意查看屋內有無
      翻動情形，但我的東西本來就不整齊，因而沒有辦法判斷
      。另外，鋁門上刮痕是事後警方返回現場搜證才發現，但
      喇叭鎖還可以使用。又被告可能是從對從對面鄰居門進入
      ，由他徑繞過第1 道門，從裡面將門打開」等語明確（本
      院卷, 第42頁以下；偵查卷, 第24頁以下），核與其警詢
      中證述情節相符，又其因與被告拉扯踢到異物而受有「左
      小腿前側鈍挫傷」之傷勢，並有同日高雄市立民生醫院出
      具之診斷證明書可佐（警卷, 第17頁），其證言堪以採信
      。
（三）被告有意圖不法所有竊盜意圖，並已著手行竊而未遂：被
      告固辯稱其進入屋內目的係於上樓抽菸時知會告訴人，剛
      踏入2 、3 步即被阻止，並無行竊犯意云云，另辯護意旨
      亦謂：並無事證足認被告已達行竊著手階段等語，然按侵
      入竊盜究以何時為著手起算時點，依一般社會觀念，咸認
      行為人以竊盜為目的，而侵入他人住宅，搜尋財物時，即
      應認與竊盜之著手行為相當（最高法院84年度台上字第
      4341 號 判決意旨參照）。查被告坦認當晚於告訴人外出
      之際有碰面乙節，另證人丙○○亦證述：「住在該址2 年
      多，不曾遇過被告到頂樓抽菸，且頂樓陽台是我們私人空
      間，並沒有公共空間，一般住戶也不會到頂樓抽菸」等語
      明確（本院卷第43,48,49頁），是以，被告及同棟公寓住
      戶平日並無在頂樓抽菸習性，該處亦屬私人住宅空間，且
      被告侵入告訴人住宅前甫見告訴人外出，明知主人並不在
      屋內，且門戶有設鎖防制外人進入，仍執意無端侵入他人
      住宅，被告所稱臨時起意上樓抽菸、進屋欲知會告訴人云
      云，顯與事實未符，不可採信，其侵入住宅具不法意圖已
      明。再者，雖被告亦否認有開燈及進出屋內告訴人房間之
      行為，惟證人證述伊返家時即發現室內電燈通明，又進屋
      當時，被告適自其房內闔門步出等語明確如上，是而被告
      既有開啟屋內燈火、進出告訴人房間等舉動，即堪認被告
      於確定告訴人甫出門不在家中後，見機不可失，即入內行
      竊，復因夜間視線不佳，即開啟電燈，以利其以目光物色
      財物，並侵入告訴人客廳、房間，四處搜尋財物等節亦明
      ，故其基於意圖不法所有意圖，夜間侵入告訴人住處而著
      手竊盜，然未竊得財物乙節，堪以認定。被告辯稱甫踏入
      屋內即為告訴人發現云云，與事實不符，難以採信。又縱
      告訴人未能判斷房內物品是否遭人翻動，惟揆諸上開說明
      ，被告已有四處搜尋財物之著手行竊犯行，亦無解其行竊
      未遂之認定。
（四）被告該當攜帶兇器於夜間侵入住宅之竊盜加重要件：被告
      坦認其夜間侵入住宅之行為，惟其否認於侵入住宅時有攜
      帶工具在身及另有持以開啟門鎖行為，並稱本件並無扣得
      任何工具，伊進入屋內時，鋁門並未鎖妥等語，惟按刑法
      第321 條第1 項第3 款之攜帶兇器竊盜罪，係以行為人攜
      帶兇器竊盜為其加重條件，此所謂之兇器，其種類並無限
      制，凡客觀上足以對人之生命、身體、安全構成威脅，具
      有危險性之兇器均屬之，且祇須行竊時攜帶此種具有危險
      性之兇器為已足，並不以攜帶之初有行兇之意圖，或確已
      用於行竊為必要（最高法院52年台上字第711 號、79年台
      上字第5253號判例意旨參照）。查告訴人證述當日出門前
      業將屋門及陽台大門鎖妥，被告可能是從他徑繞過第1 道
      門進入其陽台等語明確如前，又查告訴人住處房屋鋁門喇
      叭鎖經警現場搜證後發現數道刮痕痕跡，有卷附鋁門喇叭
      鎖近照可佐（本院卷, 第37頁），而被告亦坦認有開門進
      入屋內乙節，則被告擅自將已鎖妥房屋鋁門門鎖開啟乙節
      已明。再者，衡以喇叭門鎖須輔以鑰匙始能正常開啟，若
      以異物插入鎖孔或門縫以外力強行開啟，自會在施力處造
      成一定工具痕跡，而告訴人房屋鋁門係為金屬材質，有一
      定硬度，若非質地堅硬，尚不至造成此刮痕，又該不明工
      具既能刮損鋁門，自足以對人之生命、身體產生威脅，即
      堪認得持作兇器使用，本件固未扣得作案工具，惟足以造
      成上開鋁門外表刮痕之物，大如螺絲起子，小如鐵片、鑰
      匙等物均有可能，如屬後者，即未必能遭告訴人或警方查
      覺，是以，本件告訴人既已將鋁門上鎖，如非被告持不明
      工具強行將鋁門門鎖開啟，焉能以正常開門方式進入屋內
      ，被告辯稱：未持工具、鋁門未鎖等節應與事實不符，難
      以採信，則被告繞徑進入告訴人住處陽台後，即以所持足
      堪兇器使用之不明工具開啟第2 道鋁門鎖而著手行竊之犯
      行，亦堪以認定。末按附加於門扇上之「掛鎖」，其鎖固
      屬安全設備；如係鑲在鐵門上之鎖或喇叭鎖，該鎖即構成
      門之一部，加以毀壞，則應認係毀壞門扇（最高法院85年
      台上字第5433號、83年台上字第3856號判決意旨參照），
      又刑法第321 條第1 項第2 款所謂毀越門扇，係指毀損或
      超越及踰越而言，非謂啟門入室即可謂之越進（同院22年
      上字第454 號(1)判例意旨參照），查本件被告以工具開啟
      鋁門上喇叭鎖，僅刮損表面，並未使該鎖喪失作用乙節，
      業據證人即告訴人證述在卷（本院卷, 第49頁），且被告
      係於開鎖後啟門入室，揆諸上開見解，被告既未毀損門扇
      ，亦未踰越入室，即與毀越門扇之加重要件未符，併此敘
      明。
（五）被告著手行竊未遂後，有意圖脫免逮捕而當場施以強暴行
      為：按刑法第329 條準強盜罪之所謂施強暴或脅迫，只須
      有此行為即足，並不以致使被害人不能抗拒為必要。此與
      強盜罪係以強暴、脅迫等手段，致使被害人不能抗拒為構
      成要件者不同（最高法院91年度台上字第3746號判決意旨
      參照），查被告於告訴人發現其著手行竊時，見告訴人持
      行動電話報警時，為脫免遭警逮捕，當場自告訴人身後伸
      手摀住告訴人嘴部，另扯住告訴人衣物，進而有拉扯動作
      ，以阻止告訴人報警等語明確如前，被告亦未否認2 人有
      發生拉扯動作並有阻止告訴人報警之意圖等語，故被告阻
      止告訴人報警，以免遭警逮捕，而有上開摀嘴、拉址等強
      制動作已明，又告訴人為掙脫被告拉扯，其左小腿前側因
      而撞及電視櫃致生有上開傷勢，亦顯見拉扯力道非微，其
      雖未致告訴人不能抗拒程度，揆諸上揭意旨，仍不失為強
      暴行為。復被告並非被動、消極排除告訴人丙○○抗拒，
      而係主動、積極以前開方式達其脫免為警逮捕之目的，應
      認仍該當當場施強暴以脫免逮捕之準強盜要件。被告及辯
      護意旨認不知告訴人如何成傷、未達壓制告訴人程度等語
      ，即無可採，末被告有留待現場候警到場等節，已係實施
      強暴後之情狀，均無解其行為時已達強暴行為之認定，附
      此敘明。
（六）本件事證明確，被告犯行洵堪認定，應予依法論科。
三、論罪及科刑：
（一）按刑法第329 條之以強盜論，即以強盜罪相當條文處罰之
      意，並非專以第328 條第1 項之強盜論，故第330 條所謂
      犯強盜罪，不僅指自始犯強盜罪者而言，即依第329 條以
      強盜論者，亦包括之，如此項準強盜有第321 條第1 項各
      款情形之一，自應依第330 條論處（最高法院42年台上字
      第523 號、48年台上166 號、48年台上878 號判例參照）
      。再按準強盜罪係以竊盜或搶奪為前提，在脫免逮捕之情
      形，其竊盜或搶既遂者，即以強盜既遂論，如竊盜或搶奪
      為未遂，即以強盜未遂論（最高法院68年台上字第2772號
      判例參照）。查本件被告主觀上既以行竊意圖，而持不明
      器械開啟門鎖並侵入告訴人住處屋內開燈四處搜尋財物，
      客觀上足認已著手於竊盜行為之實行，因告訴人丙○○發
      覺阻止而未得手，復為脫免為警逮捕，當場對告訴人施以
      強暴行為，所犯之準強盜罪，已具有刑法第321 條第1 項
      第3 款、第1 款之情形，即應依同法第330 條第2 項之攜
      帶凶器於夜間侵入住宅強盜未遂罪論處。
（二）又按毀越門扇而入室行竊，其越入行為即屬侵入住宅，已
      結合於所犯加重竊盜之罪質中，無更行構成侵入住宅罪之
      理（最高法院27年上字第1887號判例意旨可資參照），即
      行為人侵入住宅之行為均已結合於所犯刑法第321 條第1
      項第1 款夜間侵入住宅之罪質中，不另論無故侵入住宅罪
      ，原起訴意旨認被告另成立刑法第306 條侵入住宅罪名，
      而與準強盜未遂犯行間係數罪併罰關係，容有誤會，惟業
      經公訴人當庭更正起訴法條為刑法第330 條規定（本院卷
      , 第55頁），爰不另論該罪。
（三）又犯強盜罪，於實施強暴行為之過程中，如別無傷害之故
      意，僅因拉扯致被害人受有傷害，乃施強暴之當然結果，
      固不另論傷害罪；然因強盜罪非以傷害人之身體為當然之
      手段，若具有傷害犯意且發生傷害之結果，自應另負傷害
      罪責，如經合法告訴且與強盜罪有方法結果之牽連關係，
      即應依刑法第55條之規定處斷（最高法院91年台上字第
      1441號判決意旨參照）。查告訴人本件所受之傷害，係被
      告為脫免逮捕，2 人拉扯間，告訴人踢到外物成傷，因認
      係被告當場實施強暴行為時所致，已如前述，該傷害之造
      成，並非被告另出於傷害犯意所為，應係被告所犯加重準
      強盜罪施強暴行為之當然結果，不另論以傷害罪，公訴意
      旨認被告所犯傷害罪嫌與準強盜未遂罪嫌間係以一強暴行
      為觸犯數罪名之想像競合犯，亦有誤會，爰不另為無罪諭
      知，附此敘明。
（四）被告乙○○前因詐欺、竊盜案件，經本院分別以93年度訴
      字第395 號、93年度簡字第3398號分別判處有期徒刑1 年
      、2 月確定，於95年3 月29日縮短刑期執行完畢，有臺灣
      高等法院被告前案紀錄表1 份在卷可按，其於受有期徒刑
      執行完畢後，5 年內故意再犯本件有期徒刑其以上之罪，
      為累犯，應依刑法第47條第1 項之規定加重其刑，又被告
      著手犯罪而不遂，為未遂犯，應按既遂犯之刑減輕之，並
      依法先加後減之。
（五）爰審酌被告年輕力壯，竟不思循正當程序賺取所需，且前
      有竊盜前科，甫經執行完畢，不知警愓，再次侵入他人住
      宅內著手行竊，復為脫免遭警逮捕，當場以摀嘴、拉扯方
      式對告訴人施以強暴，犯後復飾詞否認大部分犯行，顯未
      見悔悟之心，惟念其行竊並未得手，未造成被害人財產上
      損害，另其非以所持器械傷人，告訴人所受傷勢非重，另
      被告有與告訴人和解之意願，惟遭告訴人拒絕之情況等一
      切情狀，量處如主文所示之刑。末其著手行竊所持不明兇
      器，因未扣案，且不知係何人所有，爰不另諭知沒收。
據上論斷，應依刑事訴訟法第299 條第1 項前段，刑法第330 條
第2 項、第47條第1 項、第25條第2 項，判決如主文。
本案經檢察官甲○○到庭執行職務。
中　　華　　民　　國　　96　　年　　4　　月　　9  　　日
                      刑事第14庭審判長法　官  蔡廣昇
                                      法  官  紀凱峰
                                      法  官  林瑋桓
以上正本證明與原本無異。
如不服本判決，應於判決送達後10日內，向本院提出上訴狀。
中　　華　　民　　國　　96　　年　　4 　　月　　10　　日
                                      書記官  謝群育
附錄本案論罪科刑全文：
刑法第330 條
犯強盜罪而有第321 條第1 項各款情形之一者，處7 年以上有期
徒刑。
前項之未遂犯罰之。
